【裁判字號】    98,財管,94
【裁判日期】    981224
【裁判案由】    指定遺產管理人
【裁判全文】
臺灣板橋地方法院民事裁定              98年度財管字第94號
聲  請  人  乙○○
代  理  人  邱創舜律師
上列聲請人聲請對被繼承人甲○○指定遺產管理人事件，本院裁
定如下：
    主      文
聲請駁回。
聲請程序費用由聲請人負擔。
     理     由
一、按繼承開始時，繼承人之有無不明，而無親屬會議或親屬會
    議未於1 個月內選定遺產管理人者，利害關係人或檢察官固
    得聲請法院選任遺產管理人，並由法院依公示催告程序，定
    6 個月以上之期限，公告繼承人，命其於期限內承認繼承，
    民法第1177條、第1178條定有明文。然此規定，究其法條明
    文之旨，本乃是針對該被繼承人於繼承開始時，於繼承人有
    無不明之情況，所為設之規定。其次，按遺產繼承人，除配
    偶外，依左列順序定之：(一)直系血親卑親屬。(二)父母。(三)兄
    弟姊妹。(四)祖父母；民法第1138條定有明文。
二、本件聲請意旨略以：被繼承人甲○○之父呂乞食（依戶籍謄
    本記載係住於台北州海山郡中和庄中坑四十五番地）係民國
    前14年6 月9 日出生，於民國33年10月7 日（即昭和19年10
    月7 日）死亡，與林金蓮結婚後，於25年5 月22日離婚，僅
    生有二子呂阿炮及被繼承人甲○○，其等均未結婚。被繼承
    人甲○○之兄呂阿炮生於10年5 月16日，於40年12月31日宣
    告死亡，被繼承人甲○○生於12年10月25日，於61年10月1
    日死亡。被繼承人之父呂乞食所遺留之財產屬無人繼承之財
    產或繼承人有無不明。被繼承人之父呂乞食遺有位於台北縣
    土城市○○段13 99 地號土地持有18000 分之22地號之土地
    乙筆，現有其中共有人即聲請人乙○○出賣其持分之土地，
    依土地法第34條之1 第4 項規定，共有人有優先購買權，惟
    共有人之一即被繼承人之父呂乞食業已死亡，聲請人前雖聲
    請指定呂乞食之遺產管理人，然經鈞院駁回，又被繼承人甲
    ○○亦已死亡，爰聲請鈞院指定國有財產局擔任被繼承人甲
    ○○之遺產管理人等語。
三、本件聲請人主張被繼承人甲○○之父呂乞食於民國前14年6
    月9 日出生，於33年10月7 日死亡，與林金蓮結婚後，於25
    年5 月22日離婚，僅生有二子，其中長子呂阿炮，業經法院
    宣告於40年12月31日死亡，次子即被繼承人甲○○則於61年
    10 月1日死亡等情，業據提出被繼承人甲○○之繼承系統表
    、台灣省台北縣戶籍登紀簿影本、土地登記第二類謄本、臺
    灣省臺北縣土地登記簿等件為證，堪信為真實；又呂阿炮及
    被繼承人甲○○雖無直系血親卑親屬，然其父母依法即為第
    二順序之法定繼承人，而渠等父親呂乞食雖於33年10月7 日
    既已死亡，然並無任何證據可認渠等母親林金蓮亦已死亡，
    甚至拋棄繼承權或喪失繼承權。準此，依上開民法第1138條
    之規定，林金蓮即應為呂阿炮、被繼承人甲○○遺產之繼承
    人。從而，被繼承人甲○○並無符合繼承人有無不明之情況
    ，聲請人遽為聲請指定國有財產局為其遺產管理人，與首揭
    法條規定自有未合，應予駁回。
四、依非訟事件法第21條第1 項裁定如主文。
中    華    民    國    98    年    12    月    24    日
                  家事法庭    法  官  葉靜芳
以上正本係照原本作成。
如對本裁定抗告須於裁定送達後10日內向本院提出抗告狀。
中    華    民    國    98    年    12    月    24    日
                              書記官  劉春美


司法院資訊處製作；財團法人民間司法改革基金會備份。
